【裁判字號】    89,上易,2051
【裁判日期】    891212
【裁判案由】    賭博
【裁判全文】
臺灣高等法院刑事判決                          八十九年度上易字第二五一號
    上  訴  人  臺灣士林地方法院檢察署檢察官
    被      告  丑○○
    選任辯護人  許卓敏
    被      告  己○○
                乙○○
                壬○○
                戊○○
                甲○○
                子○○
                丙○○
                寅○○
                丁○○
                卯○○
                辛○○
右上訴人因被告賭博案件，不服臺灣士林地方法院八十八年度易字第六七四號，中華
民國八十九年四月六日第一審判決（起訴案號：臺灣士林地方法院檢察署八十八年度
偵字第二三八七號）提起上訴，本院判決如左：
    主  文
上訴駁回。
    理  由
一、公訴意旨略以：被告丑○○自民國八十八年二月一日起，在台北縣淡水鎮○○路
    一○六號地下室之公眾得出入場所開設「小豆苗」，設置電動賭博機具「超九」
    十一台、「賓果馬戲團」（八人座）二台、「七ＰＫ」十台、「麻將」二台，供
    不特定人賭博財物，並於同時僱用與之有賭博犯意聯絡之被告己○○為開分員，
    均以此為業，恃此維生。其賭博以開分方式為主，由不特定之顧客以新台幣開分
    ，如押中，可得不等倍數之分數，並自動加入螢光幕累計，由被告丑○○依顧客
    所得分數以倍數方式賠付彩金，未中，其開分所下賭注即由被告丑○○贏得。而
    被告乙○○、壬○○、戊○○、甲○○、子○○、丙○○、寅○○、丁○○、卯
    ○○、辛○○等人於八十八年二月五日晚上分別在上揭公眾得出入場所，以電動
    賭博機具賭博財物。嗣經台北市憲兵隊於同日晚上二十二時三十分許持臺灣士林
    地方法院檢察署檢察官搜索票前往搜索，扣得「超九」十一台、「賓果馬戲團」
    （八人座）一台（起訴書誤載為二台）、「七ＰＫ」十台、「麻將」二台、再玩
    券、監視器、錄影帶、現金四千三百元、彩色賭金籌碼等物，因認被告丑○○、
    己○○係犯刑法第二百六十七條常業賭博罪，被告乙○○、壬○○、戊○○、甲○○、子○○、丙○○、寅○○、丁○○、卯○○、辛○○等涉有刑法第二百六
    十六條第一項前段普通賭博罪嫌。
二、按犯罪事實應依證據認定之，無證據不得推定其犯罪事實；不能證明被告犯罪或
    其行為不罰者，應諭知無罪之判決，刑事訴訟法第一百五十四條、第三百零一條
    第一項定有明文。又認定不利於被告之事實，須依積極證據，苟積極證據不足為
    不利於被告事實之認定時，即應為有利於被告之認定，更不必有何有利之證據，
    最高法院三十年上字第八一六號著有判例。
三、訊據被告丑○○、己○○、乙○○、壬○○、戊○○、子○○、丙○○、寅○○
    、丁○○、卯○○、辛○○等人，被告丑○○坦承擺放扣案電動機具供人打玩、
    被告己○○坦承受僱於丑○○在該店擔任開分工作，每月二萬五千元，另訊之被
    告乙○○、壬○○、戊○○、子○○、丙○○、寅○○、丁○○、卯○○、辛○○等人坦承在上址因打玩前開機具為警查獲，惟均否認有賭博之犯行，被告丑○○、己○○、乙○○、戊○○、子○○、丙○○、寅○○、丁○○、卯○○、辛○○等人均辯稱：現場機具係以開分之方式供顧客把玩，玩畢如有剩餘分數，僅
    能兌換再玩券，以供下次再玩，不能換回現金或兌換其他物品；被告壬○○則辯
    稱：伊當天係至該處找朋友，沒有找到尚未離開就被警察查到等語。經查：
（一）本件公訴人認被告丑○○等分別涉有常業賭博或普通賭博之罪嫌，無非係認被
      告等人均已坦承犯行，並有現場查獲扣案之「超九」十一台、「賓果馬戲團」
      （八人座）一台、「七ＰＫ」十台、「麻將」二台、再玩券、監視器、錄影帶
      、現金四千三百元、彩色賭金籌碼等物可證，惟本件除被告子○○、辛○○曾
      於警訊時供陳「打完所得分數可以兌換零食及飲料，價值大都二、三十元，我
      最後換二百餘元」、「若嬴了機器電玩分數就會增添，最後以同比例換回現金
      」（見偵查卷第五十三頁及五十七頁反面）外，其餘被告等始終供陳所餘之分
      數僅能兌換「再玩券」，於下次再行玩打，不能兌換任何現金或其他物品，即
      被告子○○、辛○○於警訊後在台北縣警察局淡水分局由檢察官複訊時亦稱「
      不玩則有寄分卡可以下次開分」，並未供陳有兌換現金或飲料獎品情事（見偵
      查卷第六十一頁反面第三行），而被告子○○於原審及本院訊問時亦稱伊在警
      訊所陳可以兌換獎品係去年不同老闆時代所為，這次查獲時並沒有兌換過等語
  （按此部分亦經證明屬實─參後述五、III所述）。另被告辛○○雖於司法警察
      人員訊問時供稱最後以同比例換回現金等語（參偵查卷第五十七頁背面），然
      於原審及本院則堅稱並未供稱可以兌換現金，查被告辛○○同日於警訊時亦有
      供稱於三天前去過一次，上次係以三百多元進入把玩，每次都是娛樂而已，最
      後玩到沒有分數即離開了等語，則其於為警查獲時係第二次進入該處所把玩，
      此次尚在把玩時即為警查獲，如何可謂「最後以同比例換回現金」，顯見其所
      供不實在，又其在台北縣警察局淡水分局由檢察官複訊時亦稱「不玩則有寄分
      卡可以下次開分」，並未供陳有兌換現金或飲料獎品情事，已如前述，則其先
      後所供不一，亦有所矛盾，自不得採為不利被告丑○○之證明，則本件查獲之
      電玩店是否確有公訴意旨所認「由丑○○依顧客所得分數以倍數方式賠付彩金
      」情形即非無疑，參以查獲當時，現場並未扣得任何供顧客兌換之現金或品
      （現場查獲之現金四千三百元係在八人座賓果馬戲團機台內扣得），自難認被
      告等有以電動機台相互玩賭以輸嬴金錢或其他獎品行為，公訴人以被告等人均
      已坦承犯行云云，尚有誤會。
（二）按刑法第二百六十六條第一項及第二百六十七條之賭博罪，其所賭博之標的物
      須為有經濟價值之財物，否則如僅係供人暫時娛樂之物，自與賭博構成要件不
      符。查本件被告丑○○等均供明玩打所剩餘之分數，僅可兌換再玩券（或稱寄
      分卡），留待下次憑卡開分打玩，則該再玩券既僅能供下次再行玩打，而不能
      兌換任何有經濟價值之財物，惟其性質無非將電動機具所示分數另以有體物表
      彰，使顧客得以延長或保留遊戲時間，並非使顧客得持以兌換現金或其他具經
      濟價值之財物，則此種性質之「再玩券」僅具供人暫時娛樂之利益，並非賭博
      罪所謂之「財物」，是被告等所為實無輸贏財物之事實，尚與賭博罪須有賭博
      財物之要件不合，況公訴意旨亦認被告「以再玩券代替退幣，無非係為規避刑
      法之構成要件」（起訴書證據及所犯法條欄第一點第七行），可見公訴人亦認
      單純折換「再玩券」行為，並不該當於刑法賭博罪構成要件，則被告等所為既
      與前揭賭博罪構成要件行為不符，自難以賭博罪論處。
四、檢察官上訴意旨略以：
（一）、扣案之機具均屬教育部公告查禁之賭博性玩具，打玩之方式係以現金開分，
        以押注方式決定勝負，賭客贏時，丑○○再以二倍以上之倍數賠付分數，堪
        認本件係以偶然之押注方式決定勝負，定財物之得喪為賭博。
（二）、如與現金有相同價值之有體物，何以不能以財物視之，況不論是財物或供人
        暫時娛樂所用之物，均屬賭博行為輸贏之客體，而供人暫時娛樂所用之物，
        因其經濟價值低，刑法另外阻卻違法，本件係以開分直接抵付現金繼續以扣
        案機具賭博，此等面額之寄分卡相當於數百元至數千元之價值，其目的若僅
        在於取得再玩券，不能兌換現金可信乎？況被告辛○○在警訊中坦承有兌換
        現金行為，其自白與事實相符，雖其日後翻異先前所為不利之自白，然原審
        未敘述理由，誠難令人信服。
（三）、參諸扣案之賭資現金、現金借支單、收入憑證等，業者每月營收達數十萬元
        ，如認定為供人暫時娛樂，難以甘服，業者若非知有蹈法可能，何以門口以
        「小豆苗」便利商店為掩護。原判決以檢察官查緝有寄分券有換取現金、財
        物之證據，非不可課以賭博罪責云云，自限於寄分券有換取「現金」行為之
        窠臼中。
（四）、無論現金或再玩券，對於前往賭博之賭客動機並無不同，反而受限，下次必
        須至同一電玩店賭博，而業者用再玩券非但可規避賭博刑責，而所得利潤反
        較以往以現金洗分為多，豈非雙重受利。
五、惟查：
  I、刑法賭博罪所規範處罰者，係以電動機具為工具為賭博財物之行為，而非處罰
    單純玩打電動機具行為，倘玩打電動機具之結果並非嬴取金錢或其他財物，而僅
    係取得延長及保留玩打遊戲時間，自與刑法賭博罪構成要件不符，此種單純取得
    延長及保留玩遊戲時間之電動機具經營方式，雖使前往打玩之人取得便利，然亦
    使打玩者必受限於同一電玩店把玩，然此係把玩者價值選擇問題，是否構成賭博
    仍應以刑法規範為其基礎，查該等打玩之方式，因打玩者必受限於同一電玩店把
    玩，不符常人以小博大之心理，自不可能讓多數人流連忘返，而取得較以往洗分
    方式更優厚之利潤。
  II、可能造成社會問題者，係不法業者以迂迴方式使賭客得將累計分數兌換現金或
    其他財物，此種經營方式，縱或先讓賭客折換「再玩券」，因仍得以其他方法換
    回現金或其他財物，亦符合刑法賭博罪構成要件行為，是不法業者所使用「再玩
    券」之方法，僅係用以掩飾真正兌換現金或其他財物方法，以逃避司法警察機關
    「查緝」，並非規避賭博罪構成要件行為，此種使用掩飾實際兌換金錢、財物之
    「再玩券」經營方式，倘司法警察機關事先查緝蒐集「再玩券」可以另行兌換金
    錢或其他有經濟價值財物之證據，自得證明業者涉犯賭博罪，是電玩業者究竟有
    無以任何形式讓賭客將嬴得之分數兌換現金或其他有價值之財物，始為是否違法
    判斷之所在，而非以有無使用「再玩券」認定合法與否。
  III、查丑○○於原審供稱其係方八十八年一月一日頂下該坐落台北縣淡水鎮○○路
    一○六─五號第一樓之小豆苗電動玩具店，二月一日開始營業，之前是讓客人免
    費打玩等語（參原審卷第六十四頁），經本院函詢後，得知該處所係由案外人簡
    癸○出租予庚○○，期限自八十七年九月十八日起至八十九年九月五日止，每月
    租金新台幣（以下同）七萬五千元，為營業用，此有房屋租賃契約暨台灣士林地
    方法院八十七年度公字第二二一九九號公證書影本各一紙在卷可按，並經證人簡
    癸○到庭證明屬實，而本件台北市立憲兵隊查獲之時間為八十八年二月五日，可
    知，被告丑○○所辯係向他人頂下來營業，及被告子○○所供以前現場就有經營
    電動玩具店，伊去打過二次，曾經以獎卡兌換過飲料或零食，以前老板不是被告
    丑○○及己○○等語為可採，茲被告丑○○於頂下來之前，他人既已營業，則難
    要求被告丑○○不得以「小豆苗」營業，是以檢察官以門口以「小豆苗」便利商
    店為掩護，即屬誤會。且扣案之現金四千三百元，既無證據證明係兌換之賭金，
    被告丑○○辯稱係在櫃檯內查扣者，即屬可信，檢察官猶以此為賭博之證明，亦
    有未當。
  Ⅳ、查被告辛○○同日於警訊時亦有供稱於三天前去過一次，上次係以三百多元進
    入把玩，每次都是娛樂而已，最後玩到沒有分數即離開了等語，則其於為警查獲
    時係第二次進入該處所把玩，此次尚在把玩時即為警查獲，如何可謂「最後以同
    比例換回現金」，顯見其所供不實在，又其在台北縣警察局淡水分局由檢察官複
    訊時亦稱「不玩則有寄分卡可以下次開分」，並未供陳有兌換現金或飲料獎品情
    事，已如前述，則其先後所供不一，亦有所矛盾，自不得採為不利被告丑○○之
    證明。
六、原審以本件除查獲電賭機具、再玩券、監視器、錄影帶、現金四千三百元及彩色
    賭金籌碼外，並未查得任何可兌換現金或其他具經濟價值財物之具體事證，既不
    能證明被告等人有常業賭博或普通賭博犯行，而為被告等人無罪之諭知。其認事
    用法核無違誤，檢察官上訴意旨猶指摘原判決失當，即無理由，應駁回其上訴。
七、被告甲○○、寅○○經合法傳喚，無正當理由不到庭，爰不待其陳述逕行判決。
據上論斷，應依刑事訴訟法第三百六十八條、第三百七十一條判決如主文。
本案經檢察官郭啟東到庭執行職務。
中      華      民      國      八十九      年    十二    月    十二    日
                              臺灣高等法院刑事第二十一庭
                                  審判長法  官  葉  騰  瑞
                                        法  官  莊  明  彰
                                        法  官  黃  國  忠
右正本證明與原本無異。
不得上訴。
                                        書記官  劉  貞  達
中      華      民      國      八十九      年    十二    月    十五    日


司法院資訊處製作；財團法人民間司法改革基金會備份。
